臺灣臺中地方法院刑事判決　　　　　　　96年度易字第4559號
公　訴　人　臺灣臺中地方法院檢察署檢察官
被　　　告　乙○○
上列被告因詐欺案件，經檢察官提起公訴（九十六年度偵字第一
五八七八號），本院判決如下：
    主    文
乙○○無罪。
    理    由
一、公訴意旨略以：被告乙○○前因涉犯毒品防制條例案件，經
    本院以九十年度易字第三一七二號案件，判處有期徒刑六月
    確定，並於民國九十二年四月十三日執行完畢。詎仍不知悔
    改，能預見將自己帳戶之存摺、印章、提款卡連同密碼交付
    予不詳身分之成年人使用，足供他人作為詐騙財物匯款之工
    具，竟仍基於幫助他人詐欺取財之不確定故意，於不詳時間
    、地點將其所有之國泰世華商業銀行（下稱國泰世華銀行）
    之帳號000000000000號帳戶之存摺、印章、提
    款卡連同密碼交付與年籍不詳之成年人使用，容任他人作為
    詐欺取財之工具。而該年籍不詳之人取得上開帳戶資料後，
    則基於意圖為自己不法所有之犯意，於九十六年三月九日十
    四時二十分許，撥打電話予證人甲○○，佯稱：係其朋友吳
    嘉雯，並以借錢為由，指示渠匯款存入指定帳戶等事宜云云
    ，致使甲○○陷於錯誤，因而匯款新臺幣（下同）三萬元至
    乙○○之前揭帳戶內，因認被告涉犯刑法第三十條第一項、
    第三百三十九條第一項之幫助詐欺取財罪嫌云云。
二、按犯罪事實應依證據認定之，無證據不得認定犯罪事實，又
    不能證明被告犯罪者，應諭知無罪之判決，刑事訴訟法第一
    百五十四條第二項及第三百零一條第一項分別定有明文。次
    按刑事訴訟法上所謂認定犯罪事實之證據，係指足以認定被
    告確有犯罪行為之積極證據而言；如未能發現相當證據或證
    據不足以證明，自不能以推測或擬制之方法，以為裁判基礎
    （最高法院二十九年上字第三一○五號、四十年台上字第八
    十六號判例參照）。又檢察官就被告犯罪事實，應負舉證責
    任，並指出證明之方法，刑事訴訟法第一百六十一條第一項
    定有明文，因此，檢察官對於起訴之犯罪事實，應負提出證
    據及說服之實質舉證責任。倘其所提出之證據，不足為被告
    有罪之積極證明，或其指出證明之方法，無從說服法院以形
    成被告有罪之心證，基於無罪推定之原則，自應為被告無罪
    判決之諭知（最高法院九十二年台上字第一二八號判例參照
    ）。
三、公訴意旨認被告涉犯幫助詐欺取財罪嫌，無非係以證人甲○
    ○於警詢之證述，及國泰世華銀行自動櫃員機交易明細表、
    國泰世華銀行存摺存款交易查詢資料為其論據之基礎。訊據
    被告固坦承有辨理國泰世華銀行帳號0000000000
    00號帳戶，惟堅詞否認有何幫助詐欺取財之犯行，並辯稱
    ：伊於九十六年三月五日上午開戶後，便將存簿、印章連同
    密碼一起放在車上，伊是在同年三月七日夜間發現前開帳戶
    遭竊，於翌日即打國泰世華○八○電話掛失等語。經查：
(一)、證人即被害人甲○○於九十六年三月九日十四時二十分許，
    接獲詐欺集團成員佯稱係證人甲○○朋友吳嘉雯，要向其借
    錢之電話，致證人甲○○誤信為真，因而陷於錯誤，誤認該
    詐欺集團成員即為其朋友吳嘉雯，而依其指示，於九十六年
    三月九日，匯款三萬元入被告所有之國泰世華銀行帳號00
    000000000號帳戶等情，業據證人甲○○證述在卷
    ，復有國泰世華銀行自動櫃員機交易明細表一紙、國泰世華
    商業銀行股份有限公司大里分行九十六年四月二十六日國世
    大里字第○九六○○○○一五號函檢附之乙○○帳號000
    00000000號帳戶存摺存款交易查詢資料在卷可稽，
    堪可認定。惟此僅得證明證人甲○○確遭人以前開方式詐欺
    ，但仍不足以推論前開國泰世華銀行帳號00000000
    000號帳戶係被告提供予詐欺集團成員使用。
(二)、公訴人係以被告世華銀行帳號00000000000號帳
    戶於九十六年三月五日申辦，旋即於九十六年三月六日遺失
    ，復於同年月九日即遭詐騙集團使用做為詐騙工具，時間密
    接，未免過於巧合，顯有違常理，因而推論前開帳戶是被告
    交付予詐欺集團成員作為詐欺取財之工具云云。惟被告業於
    九十六年三月八日以電話通知國泰世華銀行客服部辦理掛失
    ，客服人員將即其帳號設立事故登記並告知被告攜帶身分證
    及新印鑑至原開戶行申請辦理印鑑及存摺遺失，有國泰世華
    商業銀行股份有限公司大里分行九十六年十月四日國世大里
    字第○九六○○○○○○三八號函在卷可按（本院卷第二七
    頁），足見被告確曾向銀行辦理帳戶掛失。又帳戶經銀行設
    立事故登記，必須原開戶之人，至銀行重行辦理手續方得再
    動支帳戶，此亦有本院之電話紀錄在卷可參（本院卷第二九
    、三十頁）。而被告向銀行掛失，經銀行設立事故之時間係
    九十六年三月八日，證人甲○○遭詐騙匯入三萬元至被告上
    開帳戶時間為九十六年三月九日，同日該帳戶亦被設定為警
    示帳戶，復於九十六年四月十一日，由國泰世華銀行將前開
    證人甲○○遭詐騙之三萬元匯回證人甲○○之帳戶中，此有
    國泰世華商業銀行股份有限公司大里分行九十六年四月二十
    六日國世大里字第○九六○○○○一五號函檢附之存摺存款
    交易查詢、存摺存款止扣資料（中縣霧警偵字第○九六○○
    ○六○四七號卷第一二至一四頁）在卷可按。依前開述，證
    人甲○○遭詐騙之時間為九十六年三月九日，而被告前開帳
    戶早已於前一日辦理掛失，由銀行為其設立事故登記，禁止
    動支該帳戶，是亦難認被告確有幫助詐欺集團成員詐騙證人
    甲○○之事實。
四、綜上所述，被告前開帳戶雖於九十六年三月五日開戶，然確
    有於九十六年三月八日向銀行辦理掛失，復由銀行設立事故
    登記，禁止該帳戶之動支，是被告前開所辯似非無據。況證
    人甲○○係於被告將該帳戶辦理掛失之翌日甫遭詐騙匯入款
    項，亦難認被告有何幫助詐欺集團成員詐欺證人甲○○之事
    實。故本案公訴人所提出之證據或所指出之證明方法，尚不
    足為被告有罪之積極證明，或說服本院形成被告有罪之心證
    。公訴人所指此部分之犯罪事實即屬不能證明，揆諸前開之
    說明依法自應諭知無罪之判決。
據上論斷，應依刑事訴訟法第三百零一條第一項，判決如主文。
本案經檢察官丙○○到庭執行職務。
中　　華　　民　　國　　96　　年　　12　　月　　14　　日
                  刑事第十四庭  審判長法  官  陳  葳
                                      法  官  洪堯讚
                                      法  官  劉逸成
上正本證明與原本無異。
如不服本判決，應於送達後十日內向本院提出上訴狀（須附繕
本），上訴於臺灣高等法院臺中分院。
上訴書如未敘述理由，應於上訴期間屆滿後20日內補提理由書於
本院。
                                      書記官  高勳楠
中　　華　　民　　國　　96　　年　　12　　月　　14　　日
